【裁判字號】    95,台上,5022
【裁判日期】    950914
【裁判案由】    業務過失致人於死
【裁判全文】
最高法院刑事判決            九十五年度台上字第五０二二號
    上   訴   人  台灣高等法院台南分院檢察署檢察官
    上訴人即被告  甲○○
                          復國.
上列上訴人等因被告業務過失致人於死案件，不服台灣高等法院
台南分院中華民國九十五年五月四日第二審更審判決（九十五年
度重交上更(二)字第一五０號，起訴案號：台灣台南地方法院檢察
署八十八年度偵字第一二四號），提起上訴，本院判決如下：
    主  文
原判決撤銷，發回台灣高等法院台南分院。
    理  由
本件原判決維持第一審論處上訴人即被告甲○○以從事業務之人
，因業務上之過失致人於死罪刑之判決，駁回檢察官及被告在第
二審之上訴，固非無見。
惟查：(一)刑法第六十二條所謂發覺，並非以有偵查權之機關或人
員確知其人犯無誤為必要，而於對其發生嫌疑時，即得謂為已發
覺；但此項對犯人之嫌疑，仍須有確切之根據得為合理之可疑者
，始足當之，若單純主觀上之懷疑，要不得謂已發生懷疑（參照
本院七十二年台上字第六四一號判例）。本件證人即最先至現場
處理之警員林昇松於原審先後證稱：「我們自忠孝路巡邏過來，
結果在轉角有民眾將我們攔下，說那裡有車禍，我們回過去看時
有見到大貨車及一個老伯在車下，民眾有指被告是駕駛，而且民
眾有說，老人被車子拖行了很久」（見原審交上訴卷第六六頁背
面）、「巡邏路過見到有人發生車禍，民眾說砂石車司機撞到人
，我發現被害人還在車底下，我趕緊打無線電找車禍處理人員處
理。有民眾說有看到砂石車撞到老人過程，所以知道砂石車是肇
事車輛，司機在車子旁邊，我問司機他也承認人是他撞的」（見
原審交上更(一)卷第四０頁）。如果無訛，則最先到現場處理之警
員林昇松在詢問肇事司機即被告前，已先從民眾口中得知係砂石
車肇事，並經民眾指證被告即係肇事司機，亦即警員林昇松在被
告向其承認為肇事司機時，已有確切之根據合理可疑被告為本件
車禍之犯罪嫌疑人。揆之上開說明，警員林昇松既已發覺被告為
肇事司機，被告於警員林昇松向其詢問時，始承認為肇事司機，
能否謂被告係對於未發覺之罪自首，而得依刑法第六十二條自首
之例減輕其刑，不無研求之餘地。乃原判決未詳細勾稽，遽以證
人林昇松，及證人即嗣後到場之警員李正雄所為證言，資為認定
被告所為應依刑法第六十二條自首之例減輕其刑之基礎，自有調
查未盡及判決理由不備之違誤。本院前次發回意旨業已指明，此
次更審判決猶未詳查細究，致原有瑕疵依然存在，即屬無可維持
。(二)稽之卷內資料，被告於民國九十五年四月二十七日審理期日
已供稱：「我們已達成和解協議了，庭呈執行筆錄附卷」，有該
審判筆錄可憑。而依被告所提九十五年四月二十一日執行筆錄（
見原審重交上更(二)卷第四三、四四頁）約略可知雙方已有和解之
條件，被告亦當場交付新台幣十五萬元予死者胡賢林家屬乙○○
收受，雙方並於九十五年五月十日達成和解，有九十五年五月十
日執行筆錄附卷可憑（見本院卷）。乃原判決未審酌九十五年四
月二十一日之執行筆錄，復未及審酌九十五年五月十日之執行筆
錄，遽於理由內論謂：「……且被害人家屬迄未獲合理賠償等一
切情狀，量處有期徒刑二年六月」（見原判決第六頁倒數第一行
至第七頁第一行），亦有判決理由不備之違誤。檢察官及被告上
訴意旨，指摘原判決不當，均非無理由，應認原判決仍有撤銷發
回更審之原因。
據上論結，應依刑事訴訟法第三百九十七條、第四百零一條，判
決如主文。
中    華    民    國  九十五  年    九    月   十四   日
                      最高法院刑事第七庭
                          審判長法官  孫  增  同
                                法官  吳  昆  仁
                                法官  趙  文  淵
                                法官  吳      燦
                                法官  林  開  任
      本件正本證明與原本無異
                                      書  記  官
中    華    民    國  九十五  年    九    月   十八   日
                                                      Ｑ


司法院資訊處製作；財團法人民間司法改革基金會備份。
